臺灣新北地方法院板橋簡易庭民事簡易判決
111年度板簡字第1253號
原      告  黃子娟  
被      告  劉廷侖


上列當事人間請求侵權行為損害賠償（交通）事件，原告提起刑
事附帶民事訴訟(110年度審交附民字第902號)，經本院刑事庭裁
定移送審理，於民國111年11月28日言詞辯論終結，本院判決如
下：
    主 文
一、被告應給付原告新臺幣307,290元，及自民國110年12月9日
    起至清償日止，按年息5%計算之利息。
二、原告其餘之訴駁回。
三、本判決原告勝訴部分得假執行。
四、原告其餘假執行之聲請駁回。
    事實及理由
壹、程序事項:
    被告於言詞辯論期日(民國111年11月28日)受合法通知，未
    於此開期日到場，核無民事訴訟法第386條各款所列情形，
    爰依原告聲請一造辯論而為判決。
貳、實體事項:
一、原告主張:被告未領有自用小客車駕駛執照，仍於民國110 
    年2月3日8時29分許，駕駛車牌號碼000-0000號自用小客車(
    下稱本件汽車)，沿新北市鶯歌區鶯桃路東往西方向行駛，
    行經該路段與福安街路口時，本應注意汽車行駛時，應遵守
    道路交通號誌之指示行駛，而依當時天候晴、日間自然光線
    、路面鋪設柏油、乾燥、無缺陷、視距良好，無不能注意之
    情事，竟疏於注意，未依號誌管制逕自闖紅燈直行，適有原
    告騎乘車牌號碼000-0000號普通重型機車(下稱本件機車)，
    沿福安街北往南方向駛至，2車因而發生碰撞，致原告人車
    倒地，受有右側2根肋骨骨折、第2腰椎骨折、下巴3公分撕
    裂傷、左額挫傷併血腫等傷害(下稱本件傷害，以上事故內
    容下稱本件車禍)，原告因而受有醫療費用、不能工作、看
    護費用、交通費用、精神慰撫金的損失，共計新臺幣(下同)
    475,540元，並聲明: ㈠被告應給付原告475,540元，及自110
    年12月9日起至清償日止按年息5%計算之利息。㈡願供擔保，
    請准宣告假執行。
二、被告經本院合法通知，未於言詞辯論期日到場，復未提出任
    何書狀爭執。
三、兩造不爭執事項(本院卷第94頁；被告對於以下原告主張之
    事實，已於相當時期受合法之通知，而於言詞辯論期日不到
    場，亦未提出準備書狀爭執，視同自認):
㈠、本件的原因事實、被告所受傷害，均如本院110年度審交易字
    第1111號刑事判決所載。
㈡、醫療費用11,290元、不能工作的損失100,000元未有爭執；原
    告確實有受到家人看護30日。
四、按因故意或過失，不法侵害他人權利者，負損害賠償責任；
    汽車、機車或其他非依軌道行駛之動力車輛，在使用中加損
    害於他人者，駕駛人應賠償因此所生之損害又不法侵害他人
    之身體或健康者，對於被害人因此喪失或減少勞動能力，或
    增加生活上之需要時，應負損害賠償責任；不法侵害他人之
    身體、健康者，被害人雖非財產上之損害，亦得請求賠償相
    當之金額，民法第184條第1項前段、第191條之2前段、第19
    3條第1項、第195條第1項前段分別定有明文。本件被告因駕
    駛本件汽車，未依號誌管制逕自闖紅燈直行，撞到原告及其
    所騎乘的本件機車，致使人車倒地，原告因此受有損害，被
    告應負損害賠償責任，本院整理卷證資料，認本案應審酌事
    項為㈠原告請求看護費用6萬元，有無理由？㈡原告請求交通
    費有無理由？若有，數額為多少？㈢原告請求精神慰撫金30
    萬，有無理由？㈣原告得請求之賠償總額為多少？茲分別說
    明如下:
㈠、看護費用(家人照顧)，應以1,200元/日為基準:
１、親屬代為照顧被害人之起居，固係基於親情，但親屬看護所
    付出之勞力並非不能評價為金錢，雖因二者身分關係而免除
    被害人之支付義務，惟此種基於身分關係之恩惠，自不能加
    惠於加害人，故由親屬看護時雖無現實看護費之支付，仍應
    認被害人受有相當於看護費之損害，得向加害人請求賠償，
    始符公平原則（最高法院94年度臺上字第1543號判決意旨參
    照）。
２、原告因本件車禍需要他人看護照顧30日之事實，已提出亞東
    紀念醫院的診斷證明書為證(附民卷第17頁)，且被告未有爭
    執，堪信屬實，而原告自承係由其家人予以照料(本院卷第9
    3頁)，雖未實際支出看護費，惟依上開判決意旨，仍應視其
    受有相當於看護費之損害而得向被告請求賠償。然因家人看
    護與一般專業看護究有不同，專業看護人員要先投入時間、
    精力去學習專業看護之技能，因其過往之投入，方能獲得如
    今的市場價值(例如全日照顧的專業看護費用可能為2,000至
    2,500元)，基於專業有價之精神，家人看護之費用標準，自
    難與專業看護人員持相同之標準計算(家人並沒有受過專業
    看護訓練，依社會通念，難以認定該家人於看護市場之價值
    可達2,000元/日至2,500元/日)。故本院審酌上情，認原告
    由親人看護期間之費用，以強制汽車責任保險給付標準所定
    之看護費每日1,200元，應較為適當，原告以每日2,000元予
    以請求，顯屬過高。本院依上開金額(1,200元/日)計算原告
    得請求被告給付之30日的看護費用為36,000元【計算式：1,
    200元/日×30日＝36,000元】，逾此金額之主張，則屬無據。
    　　
㈡、原告請求交通費，未見詳實舉證，難認有理由:
    按當事人主張有利於己之事實者，就其事實有舉證之責任，
    民事訴訟法第277條前段定有明文；是以民事訴訟如係由原
    告主張權利者，即應先由原告就其權利發生之事實負舉證之
    責；若原告先不能舉證證明此等事實為真，即便被告就其抗
    辯之權利消滅、排除、障礙等事實尚未充分舉證，仍應駁回
    原告之請求。於原告依侵權行為之法律關係起訴，請求損害
    賠償者而言，除被告客觀上有侵害權利之行為、主觀上有故
    意、過失以外，「損害結果之項目與金額」亦為原告所主張
    權利發生之要件，均應由原告負舉證責任。原告主張因受有
    本件傷害而支出前往醫療院所的交通費用4,250元，卻未提
    出該等支出單據以實其說，本院亦曾發函命原告補正交通費
    用的相關證據(本院卷第73頁)，然遲至言詞辯論終結，原告
    均未再提出任何證據，故原告此部分之請求難認有理由，不
    應准許。
㈢、原告因本件事故而請求之非財產上損害賠償(精神慰撫金)數
    額以180,000元為適當:
　　按被害人因身體、健康受侵害，致受有非財產上之損害者，
    雖亦得請求賠償，惟酌定精神慰撫金之多寡時，應斟酌被害
    人及加害人雙方之身份、資力、經濟狀況、加害程度、被害
    人所受痛苦及其他各種情形，以核定相當之數額。本件原告
    因本件車禍致其身體受有本件傷害，已造成其生活起居之不
    便，精神、身體、健康及生活品質應均受有一定程度之痛苦
    及影響，其依民法第195條第1項前段規定請求被告賠償非財
    產上之損害，核屬有據。本院審酌原告、被告目前的身分、
    資力、經濟狀況(因涉及隱私資料，不予揭露；詳見本院卷
    第94頁、不公開卷)，且原告因本件車禍事故受傷，歷經手
    術、休養、且需門診追蹤治療、復健(本院卷第17-19、23-5
    3頁)，已經影響到原告的日常生活及精神，並考量原告所受
    的傷勢等一切情狀，認原告請求之精神慰撫金以180,000元
    為適當，逾此數額之主張，則無理由。
㈣、原告得請求賠償之數額為:
　　原告原得主張之請求金額為327,290元(計算式:醫療費用11,
    290元+看護費用36,000元+不能工作的損失100,000元+精神
    慰撫金180,000元=327,290元)，然被告應該賠償的金額，依
    法應該扣掉強制汽車責任保險已經填補損害之金額即20,000
    元(本院卷第93頁)，經扣減後，被告應負擔的損害賠償責任
    為307,290元。
五、綜上所述，原告依侵權行為之法律關係，請求被告應給付原
    告307,290元，及自110年12月9日起至清償日止，按年息5％
    計算之利息為有理由，應予准許，逾此範圍之請求，為無理
    由，不應准許。
六、又本件係民事訴訟法第427條第2項第11款所定之簡易訴訟案
    件，依同法第389條第1項第3款，本院就原告勝訴部分，職
    權宣告假執行。至原告敗訴部分，其假執行之聲請已失所依
    據，應予駁回。
七、本件事證已臻明確，兩造其餘攻防方法及所提證據，核與判
    決結果不生影響，爰不予逐一論駁。
中　　華　　民　　國　　111 　年　　12　　月　　 9　　日
    　　　　　　臺灣新北地方法院板橋簡易庭
                      法  官  沈易
以上正本係照原本作成。
如不服本判決，應於送達後20日內，向本庭（新北市○○區○○路0
段00巷0號）提出上訴狀並表明上訴理由，如於本判決宣示後送
達前提起上訴者，應於判決送達後 20日內補提上訴理由書（須
附繕本）。如委任律師提起上訴者，應一併繳納上訴審裁判費。
中　　華　　民　　國　　111 　年　　12　　月　　 9　　日
                      書記官  劉美蘭